【裁判字號】    98,易,848
【裁判日期】    980630
【裁判案由】    詐欺
【裁判全文】
臺灣板橋地方法院刑事判決               98年度易字第848號
公  訴  人  臺灣板橋地方法院檢察署檢察官
被      告  甲○○
上列被告因詐欺案件，經檢察官提起公訴（98年度偵緝字第785
號）及移送併辦（臺灣高雄地方法院檢察署98年度偵字第12459
號），被告於準備程序進行中為有罪陳述，經告知簡式審判程序
之旨，並聽取當事人之意見後，經本院合議庭裁定由受命法官獨
任進行簡式審判程序，判決如下：
    主  文
甲○○幫助犯詐欺取財罪，處有期徒刑月，如易科罰金，以新
臺幣壹仟元折算壹日。緩刑伍年，並應於本判決確定之日起，按
附表所示之分期給付方式，分期賠償被害人乙○○、丙○○，如
有一期未履行，即應撤銷緩刑。
    事  實
一、甲○○於民國97年6 月25日前某日，因撥打報上廣告，而與
    詐騙集團成員聯繫，經詐騙集團向其佯稱為地下錢莊人氏欲
    租賃金融機構存款帳戶及金融卡卡片供提領款項使用，欲以
    租用一帳戶之存簿及金融卡一期十天租金新臺幣（下同）5,
    000 元之條件，向其租賃帳戶使用，詎其明知金融機構存款
    帳戶及金融卡卡片，係可供人匯款入帳及自ATM 自動提款機
    提領現金之用之入帳提領工具，而帳戶存簿暨印鑑及密碼、
    金融卡卡片暨卡片密碼，則屬存簿提款或金融卡提款之必備
    證件資料，該等證件資料如遭他人以不法意圖知悉並持有，
    該人即可以該存款帳戶供他人匯款入帳並得以上開提款證件
    資料提領帳戶內金額，而可預見如將金融機構存款帳戶之帳
    戶存簿暨印鑑及密碼、金融卡卡片暨卡片密碼提供予來歷不
    明人士使用，將可能發生犯罪集團以該帳戶作為詐欺等財產
    犯罪之取得被害人交付金錢之手段之幫助犯罪結果，竟基於
    將其於金融機構申辦立帳之帳戶帳簿及金融卡卡片暨密碼交
    由不明人士使用將可能發生上開幫助財產犯罪之結果仍不違
    背其本意之幫助犯意，基於幫助詐欺之不確定故意，於97年
    6 月25日前之某日時，在其當時租屋處，將其前向華南商業
    銀行福和分行（下稱華南銀行福和分行）申辦立帳之帳號00
    0-000000000000號帳戶之存摺、印鑑暨存簿密碼以及金融卡
    提款卡暨密碼（下稱本案華南銀行帳戶帳簿及金融卡卡片暨
    密碼證件）、以及其前向臺灣新光商業銀行內湖分行（下稱
    新光銀行）申辦立帳之帳號0000000000000 號帳戶之存摺、
    印鑑暨存簿密碼以及金融卡提款卡暨密碼（下稱本案新光銀
    行帳戶帳簿及金融卡卡片暨密碼證件），交付年籍姓名不詳
    之詐欺集團成員使用。該集團於取得甲○○交付之本案華南
    銀行帳戶帳簿及金融卡卡片暨密碼證件、本案新光銀行帳戶
    帳簿及金融卡卡片暨密碼證件，即意圖為該集團不法之所有
    ，基於詐欺取財之犯意，先後為下列詐欺犯行：
  (一)於97年6 月25日9 時許，由該集團之某名成員（下稱佯稱中
    華電信成員），以隨機撥打電話方式，與乙○○為通訊後，
    先佯稱為中華電信之催繳電話，經乙○○表示未申辦中華電
    信後，隨即將電話轉接至該集團之另名成員（下稱佯稱黃建
    華警官成員）接聽，由該成員佯稱係「臺中市警察局警官黃
    建華」並對乙○○詐稱伊涉有殺人、偽造文書及洗錢防制法
    等案件，必須凍結伊帳戶以調查案件云云後，隨即再將電話
    轉接至該集團之另名成員（下稱佯稱北院主任書記官成員）
    接聽，由該成員佯稱係「臺灣臺北地方法院主任書記官」並
    對乙○○詐稱因伊涉犯上開案件，確須由警方監管伊帳戶云
    云後，再將電話轉接回佯稱黃建華警官成員接聽，更再由該
    成員向乙○○詐稱因須凍結伊所有帳戶以來調查伊所涉及之
    案件，故須將伊所有帳戶內之金錢先行提領出並暫存入指定
    銀行帳戶云云，致使乙○○陷於錯誤，而依該詐欺集團之佯
    稱黃建華警官成員之上開指示，先於同日12時許，將伊立帳
    於第一銀行新店分行帳戶之440,000 元現款全數提領出戶，
    再前往華南商業銀行新店分行，於同日下午1 時許，以臨櫃
    存款方式，將該440,000 元匯入甲○○上開華南銀行福和分
    行帳戶內，該詐欺集團於接獲乙○○匯款完成之通知後，隨
    即於同日由同集團之某成員在華南銀行台中分行以臨櫃提款
    方式，提領現款387,000 元，再分次於同日以ATM 提款方式
    提領餘款，另再傳真「法務部行政凍結管制執行命令」、「
    臺灣台北地方法院請求暫緩執行凍結令申請書」之文件予乙○○，嗣因乙○○於匯款後察覺有異，經報警處理，為警循
    線查獲（本案98年度偵緝字第785 號起訴事實）。
  (二)於97年6 月26日下午某時，由該集團之某名成員（下稱佯稱
    檢察官成員），以隨機撥打電話方式，與丙○○為通訊後，
    由該成員佯稱為檢察官並對丙○○詐稱其前遭詐騙案件已經
    破案，須先匯款至銀行為擔保，方能領回該被害金額云云，
    致使丙○○陷於錯誤，而於同日下午3 時20分許在華南商業
    銀行三峽分行，以臨存款方式，將100,000 元存入甲○○上
    開新光銀行帳戶內，旋遭該詐欺集團成員於同日以ATM 提款
    方式提領殆盡。嗣經丙○○查證後，始發覺受騙，旋即報警
    處理，而由警循線查知上情（臺灣高雄地方法院檢察署98年
    度偵字第12459 號併辦事實）。
二、案經丙○○訴由臺灣士林地方法院檢察署檢察官呈請臺灣高
    等法院檢察署核轉臺灣臺北地方法院檢察署呈請臺灣高等法
    院檢察署核轉臺灣板橋地方法院檢察署檢察官偵查起訴及由
    臺北縣政府警察局永和分局報告臺灣板橋地方法院檢察署呈
    請臺灣高等法院檢察署核轉臺灣高雄地方法院檢察署檢察官
    移送併辦。
    理  由
一、本案被告甲○○所犯係死刑、無期徒刑或最輕本刑為三年以
    上有期徒刑以外之罪，於本院準備程序進行中，被告先就被
    訴事實為有罪之陳述，經本院告知簡式審判程序之旨，並聽
    取公訴人、被告之意見後，由本院合議庭依刑事訴訟法第27
    3 條之1 第1 項規定，裁定由受命法官獨任進行簡式審判程
    序。
二、被告就上開犯罪事實，於本院審理中坦承不諱，並經證人乙○○、丙○○分別於警詢、偵訊中證述綦詳，另有被告之本
    案華南銀行帳戶、新光銀行帳戶之帳戶交易紀錄資料、上開
    事實欄一、(一)及(二)所示之乙○○、丙○○與詐欺集團成員之
    臨櫃存、提款資料各一份在卷可稽，堪認被告上開具任意性
    之自白與事實相符。綜上，本案事證明確，被告犯行洵堪認
    定，應予依法論科。
三、按行為人對於構成犯罪之事實，雖非決意促使其發生，但預
    見其發生而其發生並不違背其本意者，依刑法第13條第2 項
    之規定，仍以故意論。此學理上所稱之間接故意，指行為人
    主觀上對於構成要件之實現有所預見，仍聽任其發展，終致
    發生構成要件之該當結果者而言（最高法院83年度台上字第
    4329號判決要旨參照）；復按刑法上之幫助犯，係對於犯罪
    與正犯有共同之認識，而以幫助之意思，對於正犯資以助力
    ，而未參與實施犯罪之行為者而言（最高法院75年度台上字
    第21509 號、84年度台上字第5998號、88年度台上字第1270
    號判決要旨參照）；是以，如未參與實施犯罪構成要件之行
    為，且係出於幫助之意思提供助力，即屬幫助犯，而非共同
    正犯。被告甲○○就其將本案華南銀行、本案新光銀行帳戶
    帳簿及金融卡卡片暨密碼證件交付不明人士使用可能會發生
    財產犯罪之被害人依犯人指示將贓款款項匯入其帳戶內後由
    犯人提領得手之事實，既有不確定故意及幫助故意，核被告
    所為，係犯刑法第30條第1 項、第339 條第1 項之幫助詐欺
    取財罪。被告以一幫助行為，幫助正犯詐欺被害人數人，而
    侵害數法益，係以一行為觸犯數罪名，為想像競合犯，應從
    一重依一幫助詐欺取財罪處斷。又被告以幫助之意思，參與
    構成要件以外行為，為幫助犯，爰依刑法第30條第2 項規定
    ，依正犯之刑減輕之。爰審酌被告將其帳戶存摺、印鑑暨存
    簿密碼以及金融卡提款卡暨密碼轉交予詐騙集團使用，助長
    他人犯罪，增加被害人尋求救濟及治安機關查緝犯罪之困難
    ，危害被害人財產安全及社會治安，檢察官雖請求量處有期
    徒刑一年，惟本案被害人受害金額雖非小額，惟被告僅為幫
    助之犯行，於本院審理中坦承犯行，並主動表示願意依其能
    力分期償還被害人，茲斟酌其素行、生活狀況、犯罪之動機
    、目的、手段、被害金額、所得之利益及犯後之態度等一切
    情狀，量處如主文所示之刑，並諭知易科罰金之折算標準，
    以資懲儆。又被告除前經執行觀察勒戒外，未因犯罪而遭檢
    察官起訴或聲請以簡易判決處刑，有臺灣高等法院被告前案
    紀錄表一份在卷可稽，其因思慮不周，致犯本罪，信其經此
    追訴審判後，當知警惕而無再犯之虞，本院綜合上開各情，
    認對其宣告之刑以暫不執行為適當，爰依刑法第74條第1項
    第1 款規定，宣告緩刑如主文；另參酌被告之經濟能力，依
    本院就緩刑條件內容之裁量職權（參見臺灣高等法院97年度
    上訴字第56 33 號刑事判決要旨），命被告依附表所示之方
    式，賠償被害人乙○○、丙○○因遭詐騙而各匯款入被告上
    開帳戶內之金額，如主文所示。
四、至於被告所提供之本案華南銀行、本案新光銀行帳戶帳簿及
    金融卡卡片暨密碼證件，既經被告交由他人，則已非被告所
    有，且均未扣案，參酌前開帳戶業經金融機關列管，是本案
    犯罪集團顯不會再使用上開帳戶，故上開帳戶存摺、提款卡
    及密碼等資料應為詐欺集團丟棄滅失，爰不為沒收之宣告，
    附此敘明。
據上論斷，應依刑事訴訟法第273 條之1 第1 項、第299 條第1
項前段，刑法第30條第1 項、第2 項、第339 條第1 項、第55條
、第41條第1 項前段、第74條第1 項第1 款、第2 項第3 款，刑
法施行法第1 條之1 第1 項、第2 項前段，判決如主文。
本案經檢察官黃佳權到庭執行職務。
中    華    民    國    98    年    6     月    30    日
                  刑事第一庭  法  官  陳世旻
以上正本證明與原本無異
如不服本判決，應於判決送達後10日內敘明上訴理由，向本院提
出上訴狀 (應附繕本) ，上訴於臺灣高等法院。其未敘述上訴理
由者，應於上訴期間屆滿後20日內向本院補提理由書「切勿逕送
上級法院」。
                              書記官  洪紹甄
中    華    民    國    98    年    7     月     2    日
┌──────────────────────────────────────────────┐
│附表：                                                                                      │
├──┬───┬─────┬─────┬───────────┬──────┬────────┤
│編號│被害人│被詐騙金額│應償還總額│ 每月應償還之最低金額 │開始給付日期│交款方式        │
│    │      │（新臺幣）│（新臺幣）│ （新臺幣／備註欄(二)） │            │                │
├──┼───┼─────┼─────┼───────────┼──────┼────────┤
│ 一 │乙○○│440,000 元│440,000 元│(一)於還清丙○○部分前，│本判決確定之│由被告依執行檢察│
│    │      │          │          │  每月應償還5,000 元。│日之次月同日│官指示之交付金錢│
│    │      │          │          │(二)於還清丙○○部分後，│起，按月於同│方式，按時交付左│
│    │      │          │          │  每月應償還10,000元。│日分期給付。│列金錢。        │
├──┼───┼─────┼─────┼───────────┼──────┼────────┤
│ 二 │丙○○│100,000 元│100,000 元│5,000 元              │同上        │同上            │
├──┼───┴─────┴─────┴───────────┴──────┴────────┤
│備註│(一)依被告陳述，其現在高雄從事廚師工作，每月可得薪資22,000元，其可提出三分之二之薪資償還│
│    │  被害人二人。                                                                        │
│    │(二)本案依被告之經濟能力，指定被告每月最低應提出10,000元金額償還乙○○、丙○○二人，每月│
│    │  應償還二人之最低金額，如上開各欄所示，亦即：                                        │
│    │  1.就乙○○部分：                                                                    │
│    │    (1)應償還之440,000 元之其中100,000 元部分：於本判決確定之日之次月同日起，按月於同日│
│    │      償還5,000 元，共計以20個月分期清償完畢。                                        │
│    │    (2)應償還之440,000 元之其中340,000 元部分：於本判決確定之日之次月同日起，按月於同日│
│    │      償還5,000 元，共計以34個月分期清償完畢。                                        │
│    │    (3)應償還之440,000 元合計以54個月分期清償完畢。                                    │
│    │  2.就丙○○部分：                                                                    │
│    │    應償還之100,000 元，於本判決確定之日之次月同日起，按月於同日償還5,000 元，共計以20│
│    │    個月分期清償完畢。                                                                │
│    │  3.被告就上開指定分期償還方式，係被告每月應償還乙○○、丙○○二人之最低金額，被告亦可│
│    │    依其經濟能力，於期前為全額一次之償還、或於各期為逾該期金額之預先償還。            │
│    │(三)本案被害人乙○○、丙○○二人是否願提供帳戶供被告匯款還款、或由被告將各期交執行檢察官│
│    │  所屬檢察署執行處或執行檢察官指定之警察機關再由各該機關轉交於被害人，由執行檢察官視本│
│    │  案執行情形而依職權決定。                                                            │
└──┴───────────────────────────────────────────┘
附錄：本案所犯法條全文
中華民國刑法
第  339    條  （普通詐欺罪）
意圖為自己或第三人不法之所有，以詐術使人將本人或第三人之
物交付者，處五年以下有期徒刑、拘役或科或併科一千元以下罰
金。
以前項方法得財產上不法之利益或使第三人得之者，亦同。
前二項之未遂犯罰之。
中華民國刑法施行法
第  1- 1   條
中華民國九十四年一月七日刑法修正施行後，刑法分則編所定罰
金之貨幣單位為新臺幣。
九十四年一月七日刑法修正時，刑法分則編未修正之條文定有罰
金者，自九十四年一月七日刑法修正施行後，就其所定數額提高
為三十倍。但七十二年六月二十六日至九十四年一月七日新增或
修正之條文，就其所定數額提高為三倍。
備註：刑法緩刑規定


司法院資訊處製作；財團法人民間司法改革基金會備份。
